臺灣新北地方法院刑事判決
111年度金訴字第272號
公  訴  人  臺灣新北地方檢察署檢察官
被      告  吳麗雲


選任辯護人  賴柏杉律師
被      告  蔡啟民



選任辯護人  洪文意律師
上列被告因違反洗錢防制法等案件，經檢察官提起公訴(110年度
偵字第38072號)，本院判決如下：
    主  文
吳麗雲、蔡啟民均無罪。
    理  由
一、公訴意旨略以：被告吳麗雲、蔡啟民(下合稱被告2人)均明
    知將金融機構帳戶資料交給他人使用，常被利用為與財產有
    關之犯罪工具，而對於他人利用其所提供之金融機構帳戶實
    行詐欺或其他財產犯罪，有所預見，並可預見提領他人匯入
    其所提供金融帳戶內之來路不明款項後，再轉交與第三人之
    舉，極可能係他人收取詐騙所得款項，且欲掩飾詐騙所得去
    向、所在。詎竟均意圖為自己不法之所有，基於以上揭事實
    之發生均不違背其本意之不確定故意，與真實姓名年籍不詳
    、通訊軟體What's APP暱稱「Danny Lee」等詐欺集團成員
    ，共同基於三人以上詐欺取財及掩飾詐欺犯罪所得去向之洗
    錢犯意聯絡，由不詳之詐欺集團成員於民國109年2月10日聯
    繫告訴人李芳珍，佯稱欲寄送貨物予告訴人，惟因故留置於
    海關，需匯款予快遞公司云云，致告訴人陷於錯誤，因而於
    同年2月25日11時53分許，以其父親李錦祥申設之帳戶(帳號
    詳卷)匯款新臺幣(下同)17萬元至被告吳麗雲申設之華南商
    業銀行帳號000000000000帳戶(下稱本案帳戶)內，嗣被告2
    人於翌(26)日10時31分許，至華南商業銀行位於基隆市○○區
    ○○○路00號之七堵分行，將其中15萬元匯款至詐欺集團成員
    指定之馬來西亞聯昌國際銀行、受款人ZAREENA BEGAM BINT
    I KATHAR BATCHA，被告2人則將剩餘之2萬元朋分花用，以
    此方式掩飾詐欺贓款之去向，製造金錢流向之斷點。因認被
    告2人均涉犯刑法第339條之4第1項第2款之三人以上共同詐
    欺取財罪及洗錢防制法第14條第1項之洗錢罪嫌等語。
二、按犯罪事實應依證據認定之，無證據不得認定犯罪事實；不
    能證明被告犯罪者，應諭知無罪之判決，刑事訴訟法第154
    條第2項、第301條第1項分別定有明文。次按認定不利於被
    告之事實，須依積極證據，苟積極證據不足為不利於被告事
    實之認定時，即應為有利於被告之認定，更不必有何有利之
    證據（最高法院30年上字第816號判決要旨參照）；認定犯
    罪事實所憑之證據，雖不以直接證據為限，間接證據亦包括
    在內，然而無論直接或間接證據，其為訴訟上之證明，須於
    通常一般之人均不致有所懷疑，而得確信其為真實之程度者
    ，始得據為有罪之認定，倘其證明尚未達到此一程度，而有
    合理之懷疑存在時，仍不能遽為有罪之認定（最高法院76年
    台上字第4986號判決要旨參照）。
三、公訴人認被告2人涉犯三人以上共同詐欺取財及洗錢罪嫌，
    無非係以：被告2人之供述、證人即告訴人於警詢中之指述
    、告訴人之LINE對話紀錄、被告2人於109年2月26日之匯出
    匯款申請書、本案帳戶之交易明細為其依據。
四、訊據被告2人固坦承由被告吳麗雲提供其所開立之本案帳戶
    予被告蔡啟民，其再提供予「Danny Lee」使用，嗣被告2人
    並依對方指示提領款項，復於109年2月26日10時31分許，在
    上址華南商業銀行七堵分行，將15萬元匯款至馬來西亞聯昌
    國際銀行、受款人ZAREENA BEGAM BINTI KATHAR BATCHA之
    金融帳戶內等情不諱(見本院111年度金訴字第272號卷，下
    稱【本院卷】，第77至78頁)，但堅詞否認有何詐欺取財及
    洗錢犯行。
　㈠被告吳麗雲辯稱：我跟蔡啟民是朋友關係，蔡啟民為了幫助
    在台移工將薪資匯款至馬來西亞，因其自身並無帳戶，故而
    向我借本案帳戶，我只是基於一片善心故而提供本案帳戶，
    蔡啟民收到匯款單後將匯款單轉傳給我，款項為17萬元，因
    蔡啟民表示其欲預留2萬元教導移工自行匯款，故我便匯款1
    5萬元至對方指定帳戶，剩餘2萬元，我領15,000元交給蔡啟
    民，剩餘5千元仍留存於本案帳戶，惟移工一直未聯繫蔡啟
    民，故剩餘2萬元仍未動用到，我僅係基於幫助之意，並未
    得到任何報酬，亦無詐欺或洗錢之犯意；其辯護人則辯稱：
    被告吳麗雲係聽從同案被告蔡啟民而出借本案帳戶，足見被
    告吳麗雲僅是工具人，自始均不知悉本件事件始末，更遑論
    有何犯意聯絡及主觀犯意等語。
　㈡被告蔡啟民辯稱：What's app暱稱「Letty」是我的朋友，他
    向我表示他朋友的工人在臺灣，不了解如何將薪資匯款至馬
    來西亞而請我幫忙，我同意後，「Letty」便將我的聯絡方
    式交給暱稱「Danny Lee」之人，「Danny Lee」後續便與我
    聯繫，並表示因該等工人已經3、4個月沒有匯款，家人很急
    ，我之前有在菲律賓從事人力仲介，知悉窮人等待錢的處境
    ，我便答應幫忙協助將移工薪資匯回馬來西亞，但我因為卡
    債問題沒有帳戶可提供，故而向吳麗雲借本案帳戶，待吳麗
    雲將本案帳戶傳給我後，我隨即將本案帳戶帳號傳給「Dann
    y Lee」，「Danny Lee」接著將17萬之存款單傳給我，我與
    吳麗雲便一同將15萬元傳至對方指定帳戶，本來是要將全部
    金額即17萬元全數匯出，但我認為教導移工自行匯款才是根
    本之道，故我預留2萬元，待移工親自來找我時，實際教導
    移工匯款，我僅係基於幫忙移工之意，並不知悉此為詐騙款
    項，亦無詐欺及洗錢之犯意等語；其辯護人辯稱：被告蔡啟
    民自始均認為匯入本案帳戶之款項為外籍移工之薪資，且被
    告蔡啟民於109年3月2日持續撥打電話聯繫告訴人，與一般
    犯罪者對被害人避之唯恐不及之情形不同，且被告蔡啟民所
    保留之2萬元係為教導移工匯款，自己並無獲得任何利益，
    可認被告蔡啟民並無詐欺及洗錢之主觀犯意等語。
五、經查：
　㈠不詳之詐欺集團成員於109年2月10日聯繫告訴人，佯稱欲寄
    送貨物予告訴人，惟因故留置於海關，需匯款予快遞公司云
    云，致告訴人陷於錯誤，因而於同年2月25日11時53分許，
    以其父親李錦祥申設之帳戶匯款17萬元至被告吳麗雲申設之
    本案帳戶內，嗣被告2人於同年月26日10時31分許，至上址
    華南商業銀行七堵分行，將其中15萬元匯款至詐欺集團成員
    指定之馬來西亞聯昌國際銀行、受款人ZAREENA BEGAM BINT
    I KATHAR BATCHA之帳戶內等情，為被告2人供承不諱(見本
    院卷，第77至78頁)，且經告訴人於警詢指述甚詳(見新北地
    檢署110年度偵字第38072號卷，下稱【偵卷】，第16至17頁
    )，並有告訴人之內政部警政署反詐騙諮詢專線紀錄表、新
    北市政府警察局林口分局泰山分駐所受理詐騙帳戶通報警示
    簡便格式表、本案帳戶之開戶資料及交易明細、匯款申請書
    代收入收據、李錦祥之合作金庫銀行存簿封面及交易明細內
    頁、本案帳戶存摺封面及內頁、匯出匯款申請書及交易憑證
    、告訴人與詐欺集團之對話紀錄等附卷可稽(見偵卷第22至2
    7、29、30至34、35至43頁)，此部分事實，足信為真實。然
    前開檢察官所提之證據，僅足以證明被告2人所提供之本案
    帳戶確實遭詐欺集團使用，作為向告訴人遂行詐欺取財之工
    具，尚不足據此推定被告2人係基於三人以上共同詐欺取財
    及洗錢之不確定故意犯意，而為前開犯行。
　㈡按詐騙集團成員取得他人帳戶資料之可能原因多端，或因帳
    戶持有人因有利可圖而主動提供，抑或於無意間洩漏，甚或
    因遭詐騙、脅迫始提供，皆不無可能，並非必然係出於詐取
    財物之不確定故意及洗錢故意而為，是苟被告2人提供上開
    帳戶資料予他人並協助匯款時，主觀上並無詐欺犯罪或洗錢
    之認識，自難僅憑被害人遭詐騙之款項係匯入被告吳麗雲之
    帳戶以及被告2人匯款之行為，即認被告2人構成詐欺取財及
    洗錢犯行。且一般人對於社會事物之警覺性或風險評估，常
    因人而異，此觀諸詐騙集團之詐騙手法雖經政府大力宣導及
    媒體大幅報導，仍有眾多被害人受騙，且被害金額甚高，其
    中亦不乏高級知識分子等情，即可明瞭。是有關詐欺及洗錢
    犯罪成立與否，自不得僅以本案帳戶是否淪為犯罪集團使用
    而為斷，尚須衡酌被告2人所辯提供帳戶之原因是否可採，
    並綜合行為人之素行、教育程度、財務狀況與行為人所述情
    節之主、客觀情事，本於推理作用、經驗法則，以為判斷之
    基礎。從而，本件猶應審究者厥為：被告2人究竟係基於何
    原因提供上開帳戶並將款項匯出，且被告2人對於帳戶可能
    因此作為詐欺取財及掩飾或隱匿特定犯罪所得財物之工具，
    其主觀上有無認識或預見。而查：
　⒈被告吳麗雲部分：
　⑴被告吳麗雲於偵查中辯稱：109年2月間，被告蔡啟民表示其
    友人請其幫忙將工人薪資匯至馬來西亞，因其有卡債問題故
    而無帳戶可商借，請我協助提供帳戶，我便將我所有本案帳
    戶之存摺、提款卡借給蔡啟民，後續我收到一筆17萬元之款
    項，蔡啟民表示該款項為工人之薪資，翌日我剛好休假，便
    與蔡啟民一同至華南銀行將其中15萬元匯至馬來西亞，匯款
    資料為蔡啟民所提供，剩餘的2萬元蔡啟民表示其欲親自教
    導移工匯款，並表示移工這幾天會來找他，故而蔡啟民先提
    領1萬元放在身上，剩下5千元留存於本案帳戶，另外5千元
    則存入我申辦之台新帳戶，因其表示台新銀行所設置之自動
    櫃員機很多，可讓移工提款時減少跨行提款所需支應的手續
    費，因蔡啟民表示馬來西亞的家人很著急，故而我們還是先
    將大部分款項匯出，僅留少部分之金錢協助教導移工匯款，
    而蔡啟民表示有4個移工，惟後續蔡啟民表示聯絡不到移工
    ，故剩餘之2萬餘元仍在帳戶內；我將台新帳戶提款卡交給
    被告蔡啟民是因此等金錢均由蔡啟民處理，其不想身上攜帶
    大筆金錢，故先存入帳戶，待需用錢時再行提領等語(見偵
    卷第47至48頁反面)；於本院準備程序則辯稱：蔡啟民為了
    幫助在台移工將薪資匯款至馬來西亞，而其自身並無帳戶，
    故而向我借本案帳戶，我便將本案帳戶之提款卡以及我另外
    申辦之台新銀行帳戶提款卡均交給蔡啟民，蔡啟民表示因其
    曾經做過仲介，友人遂聯繫其幫忙協助處理移工匯款事宜，
    蔡啟民稱約有3、4名移工，一開始並未說明要匯款多少錢，
    後來蔡啟民收到匯款單後將匯款單轉傳給我，款項為17萬元
    ，因蔡啟民表示預留2萬元教導移工自行匯款，故我便匯款1
    5萬元至對方指定帳戶，剩餘2萬元，蔡啟民希望先領15,000
    元，因過幾天移工會來找蔡啟民，蔡啟民欲將當場教導移工
    實際匯款，故我先領15,000元交給蔡啟民，剩餘5千元仍留
    存於本案帳戶，後來蔡啟民不願帶太多錢，故而又將15,000
    元其中5,000元存入我申辦之台新帳戶，因台新銀行設置之
    自動櫃員機較多，可節省跨行手續費，惟移工一直未聯繫蔡
    啟民，故剩餘之2萬元仍未動用到等語(見本院卷第71至72頁
    )，經核被告吳麗雲就其出借本案帳戶之原因、收受匯款後
    與被告蔡啟民先匯款15萬元，保留2萬元之緣由及後續款項
    如何處理等細節，前後所辯俱屬一致。
　⑵而證人即同案被告蔡啟民於偵查中證稱：109年2月間我在做
    仲介，本案17萬元是菲律賓朋友向我表示有一筆在台移工薪
    資須匯出，請我幫忙處理，因其表示該等移工已有3、4個月
    未將錢匯回馬來西亞，因我有卡債問題無法提供帳戶，我就
    請被告吳麗雲幫忙，吳麗雲就將本案帳戶傳給我，我再將本
    案帳戶存摺封面轉傳給對方即「Danny Lee」，後續有17萬
    元匯至本案帳戶，「Danny Lee」並表示此筆金錢為3、4名
    工人的錢，我隨後表示是否保留2萬元，由我教導移工如何
    匯款，得對方同意後，我便先領15,000元，剩餘5千元留在
    本案帳戶，後來我又怕錢掉，故將領出的15,000元中的5,00
    0元再次存入被告吳麗雲的台新帳戶等語(見偵卷第48至49頁
    )；於本院審理時證述：我經由友人介紹認識「Letty」，「
    Letty」在109年2月左右跟我聯繫，表示他朋友告知有工人
    不知道如何將在台薪水匯出而請其幫忙，「Letty」便向我
    尋求協助，我幫「Letty」做翻譯約有三年時間，彼此間有
    信賴感，而且菲律賓人很重視友誼，所以我也不好意思拒絕
    ，「Letty」隨後便告知我其友人為「Danny Lee」，並將我
    的聯絡方式交給「Danny Lee」，「Danny Lee」與我聯繫後
    ，我打電話給被告吳麗雲，並向其表示「Letty」的友人需
    要幫忙，需其出借帳戶，因我自身有卡債問題故無法使用我
    自己的帳戶，當天被告吳麗雲便將其所有本案帳戶存摺拍照
    傳給我，109年2月26日我便與被告吳麗雲一起至華南銀行南
    永和分行辦理外匯匯款，我們所收到的款項為17萬元，吳麗
    雲以生活費為由匯款至指定帳戶，但考量最終目的還是要教
    移工自行匯款，所以我與吳麗雲才留了2萬元，因「Danny L
    ee」告知約有3、4個移工，我考量匯款手續費之因素，認如
    匯款金額過少不划算，故我預留每個人5,000元，共計2萬元
    ，我當天還有向被告吳麗雲商借本案帳戶及台新銀行帳戶之
    提款卡及密碼，因不知悉移工何時會來找我，我持有提款卡
    以便利我可以隨時提款，被告吳麗雲便將該等帳戶提款卡借
    給我，隨後我請吳麗雲先將15,000元領出，待移工來找我時
    ，我可以直接以匯款單據告知其等該如何填寫、如何匯款，
    並當面交付金錢，我先預計3個人，故將剩餘5,000元留存於
    本案帳戶，但因我又怕錢會掉，故而將15,000元中的5,000
    元再存入被告吳麗雲的台新帳戶，因全家便利商店都有擺放
    台新銀行自動櫃員機，可節省手續費等語(見本院卷第229至
    261頁)，觀諸同案被告蔡啟民前後證述其向被告吳麗雲商借
    本案帳戶緣由、決定匯款之數額以及保留款項之原因、使用
    方式等情狀，均與被告吳麗雲前開所辯全然吻合，而被告吳
    麗雲與被告蔡啟民為結識約5、6年之朋友，被告吳麗雲尚且
    知悉蔡啟民曾從事外籍移工仲介事宜等情，為其等自承在卷
    (見本院卷第71、238頁)，是被告吳麗雲信賴被告蔡啟民所
    稱友人需商借帳戶幫助外籍移工匯出薪資，因而出借帳戶乙
    節，與常理難認有違。復依卷附本案帳戶之交易明細所示(
    見偵卷第26頁)，109年2月25日11時53分告訴人匯款17萬元
    至本案帳戶，翌日10時31分被告吳麗雲即將15萬元匯款至馬
    來西亞帳戶，同日10時39分被告2人自本案帳戶提領15,000
    元後，迄至被告2人為警查獲前，該餘款5,000元仍留存於本
    案帳戶內，亦與被告吳麗雲辯稱其均未動用剩餘金額等情，
    互核一致，是被告吳麗雲所辯係因幫助外籍移工匯出薪資而
    提供帳戶等情，並非全然不可採信。
　⑶再比對匯出匯款申請書(見偵卷第34頁)，可知扣除上開留存
    於本案帳戶之5,000元，以及由被告蔡啟民持有之15,000元
    外，被告吳麗雲將剩餘款項兌換為美金匯款至指定之「ZARE
    ENA BEGAMBINTI KATHAR BARCHA」帳戶，以該期間美金比台
    幣匯率約1:30左右計算，被告吳麗雲幾將全數款項兌換為美
    金無誤，亦即被告吳麗雲並未從中獲得任何報酬，與一般詐
    欺集團提供帳戶或代為轉帳之車手係基於獲利目的而為，且
    獲利均為相當數額有別。況基於詐欺及洗錢犯意提供銀行帳
    戶者，大多預知在短期間內該帳戶可能遭警示凍結，從而不
    會提供自己常態性使用之帳戶，然觀之本案帳戶之交易明細
    可知(見偵卷第26頁)，其自108年12月、109年1月、109年2
    月每月均有例行性扣款南山壽險保險費之用，被告吳麗雲亦
    自承本案帳戶為其作為保險費之扣款帳戶等語(見偵卷第47
    頁反面)，亦見被告吳麗雲對於本案帳戶係供詐欺集團使用
    乙節，應不知情，否則豈會持續將本案帳戶作用每月保險費
    扣款帳戶所用。基此，被告吳麗雲所辯相信對方所稱為辦理
    在台工人之薪水事宜，始提供上開帳戶供其匯款，主觀上並
    未認識到對方會將帳戶作為不法使用等語，確屬有據，自難
    遽認被告吳麗雲於提供上開帳戶或代為提款、匯款時已預見
    其帳戶資料恐遭他人作為詐欺取財及掩飾或隱匿特定犯罪所
    得財物之工具，而逕認其具有詐欺取財及洗錢之不確定故意
    。
　⒉被告蔡啟民部分
　⑴被告蔡啟民就其為友人「Letty」請託幫忙在台移工將薪資匯
    出、後續與「Danny Lee」聯繫後向同案被告吳麗雲商借本
    案帳戶，以及收到17萬元款項後僅匯出15萬之金額、保留餘
    款2萬元之原因等情節，前後所述均屬一致。且觀諸被告2人
    親至華南銀行填載之匯出匯款申請書所示(見偵卷第34頁)，
    匯款用途載明「生活費」、付款明細亦填載「living expen
    ses」，是被告蔡啟民辯稱其認代為收受及匯出之款項為外
    籍移工之薪資等情，並非全然不可採信。再參酌被告蔡啟民
    曾任瑋霖企管顧問有限公司之負責人，而瑋霖企管顧問有限
    公司所營事業為「國內外跨國職業介紹或人力仲介或接受委
    託招募員工業務、人力資源管理顧問、國外勞工訊息之交流
    諮詢、勞工仲介諮詢顧問、國內勞工訊息之交流諮詢顧問、
    勞工刊物書籍之買賣及提供國內勞工之各種益智性刊物及正
    當休閒活動諮詢顧問、協助雇主代辦外勞入境後之健康檢查
    、居留及保險等手續」，且被告自104年至107年間曾多次處
    理外籍移工來台工作之申辦、聘僱等事項乙情，業據被告蔡
    啟民提出經濟部商業司商工登記公示資料查詢服務、桃園市
    政府111年5月6日府經商行字第11190858280號函暨所附公司
    變更登記事項卡、馬尼拉經濟文化辦事處勞工中心開立之證
    明書等件在卷可佐(見本院卷第173、309至331頁)，是被告
    蔡啟民辯稱其曾從事外籍移工仲介業務乙情，應非子虛。則
    被告蔡啟民在信賴結識多年之菲律賓友人「Letty」之轉介
    ，而與「Danny Lee」聯繫並獲悉有在台外籍移工數月薪資
    未匯出之急迫情節，而被告蔡啟民亦供承：其從事人力仲介
    ，曾遇過外籍移工來台不知悉如何匯款而尋求協助，其知悉
    該等移工家屬等待金錢時之艱難處境等語(見本院卷第73頁)
    ，衡以外籍移工受限於交通、工作、語言與時間等因素，不
    易親臨銀行辦理匯款，或銀行未能有效滿足渠等需求之情形
    ，此為現實上常見之情形，而被告蔡啟民既從事外籍仲介多
    年，深諳在台外籍移工有此困境乙節，與常理無違，是被告
    蔡啟民基於此自身仲介經驗以及對其友人「Letty」之信賴
    下，誤信「Danny Lee」所指之外籍移工薪資無法匯出台灣
    之說詞，而允諾商借本案帳戶作為暫時收款，以及協助匯至
    國外，尚非不可能。是被告蔡啟民主觀上是否預見本案帳戶
    存入之款項可能為詐欺或洗錢犯罪之贓款，即屬可疑。
　⑵又被告蔡啟民在知悉同案被告吳麗雲之本案帳戶遭警示後，
    其尚未經警通知前即撥打電話與告訴人，詢問該17萬元款項
    來源等情，為其供承在卷(見本院卷第260頁)，並有通聯紀
    錄在卷可參(見本院卷第89頁)，倘若被告蔡啟民自始即有將
    帳戶供給他人不法使用之預見，乃至意欲或容任，又何必多
    此一舉，主動與告訴人聯絡，由此可知被告蔡啟民確可能於
    案發時一時誤信代為收受之款項確為移工薪資而為前述行為
    。且被告蔡啟民自承在同案被告吳麗雲接獲警員電話前，本
    案帳戶及台新銀行帳戶之提款卡均在其身上等情(見本院卷
    第261頁)，果若其確為圖私利而參與詐欺犯行，其大可將該
    等金額逕行領出即可，實無須再另行存入台新銀行帳戶內，
    反留存金流紀錄供查證，益徵被告蔡啟民辯稱餘款係留待現
    場教導移工匯款乙情，應屬實在。
  ⑶復按我國為杜絕利用人頭帳戶詐欺取財犯罪之層出不窮，對
    於提供帳戶存摺、提款卡及密碼之人，相關治安機關均嚴厲
    查緝，致使詐騙集團不易以慣用之金錢或其他有償報酬方式
    取得人頭帳戶，而改以詐騙手法取得人頭帳戶，並趁帳戶持
    有人未及警覺發現前，以之充為臨時帳戶而供詐欺取財短暫
    使用，已時有所聞，因而交付金融機構帳戶及協助匯款之人
    是否成立詐欺取財或洗錢罪，既因有上開受詐騙或輾轉而交
    付金融機構帳戶資料之可能，基於無罪推定、罪疑唯輕之證
    據法則，則就提供帳戶資料者，是否確係基於直接故意或間
    接故意而為詐欺及洗錢，自應從嚴審慎認定，倘交付帳戶資
    料者有可能是遭詐騙所致，或其迂迴取得者之使用已逸脫提
    供者原提供用意之範圍，而為提供者所不知並無法防範者，
    於此情形，對其犯罪故意之認定，無法確信係出於直接故意
    或間接故意為之，而仍有合理懷疑存在時，自應為有利於行
    為人之認定，以免過度逸脫無罪推定原則。本次詐騙集團成
    員利用被告蔡啟民所從事之仲介業務，並以結識之友人層層
    委託等情節取信被告蔡啟民，被告蔡啟民難免降低警覺性，
    致思慮未周，而予詐騙集團利用之機，且在此情形，本難期
    待一般民眾均能詳究細節、提高警覺而免遭詐騙、利用，則
    被告蔡啟民一時失察誤信對方上開說詞，因而應向被告吳麗
    雲商借本案帳戶供匯進匯出，於經驗法則上自非無可能。況
    詐騙集團詐騙手法日益翻新，政府機關、金融機構、電視新
    聞及報章雜誌，對於詐騙集團詐騙手法亦大肆報導，極力勸
    導民眾應多加注意防範，以免上當被騙，然仍屢屢傳出一般
    民眾遭到詐騙集團詐騙之消息，其中不乏學歷良好、職業收
    入優渥者，亦不乏受騙之原因甚不合常情輕易可以辨識者，
    若一般人會因詐騙集團成員言詞相誘而陷於錯誤，進而交付
    鉅額財物，則金融帳戶持有人因相同原因陷於錯誤，並提供
    帳戶匯款、代為提款匯款等資料，誠非難以想像，自不能以
    吾等客觀常人智識經驗為基準，驟然推論被告蔡啟民必具有
    相同警覺程度，而認被告蔡啟民對構成犯罪之事實必有預見
    。
  ㈢綜上各情以觀，並參酌被告2人先前均無任何詐欺相關前科，
    有臺灣高等法院被告前科紀錄表在卷足憑，此次非無可能係
    遭詐騙集團所利用誘騙而提供帳戶並匯款。且經本院以司法
    院法學資料檢索系統、法務部檢察書類查詢系統查詢，如臺
    灣高等法院110年度上訴字第2282號、110年度上易字第1918
    號判決、臺灣士林地方檢察署檢察官110年度偵字第4666號
    案件，行為人均係遭對方以需協助馬來西亞在台勞工匯薪資
    之手法詐騙，因而提供帳戶並協助匯款，其所匯出之帳戶亦
    與本案被告2人受指示而匯出之帳戶相同，均為受款人為ZAR
    EENA BEGAM BINTI KATHAR BATCHA之帳戶，有上揭判決書及
    不起訴處分書可供參考(見本院卷第175至211頁)，足證此種
    詐欺集團以協助外籍移工匯在台薪資款項至馬來西亞為由，
    誘騙被害人提供金融帳戶資料，再由被害人將款項轉匯至其
    他國家之詐欺手法確係屬實，亦時常有被害人因知識或社會
    經驗不足，抑或個人因為警覺性不夠因而受騙之案例，益徵
    被告2人辯稱係因為幫助外籍移工將薪資匯出而受騙，並無
    詐欺取財及洗錢之犯意，確係信而有徵。是以，被告2人雖
    有缺乏詳盡思慮判斷之違失，然實係誤信對方所稱協助在台
    外籍移工匯款之詐術，始提供本案帳戶並為轉出款項之行為
    ，尚難認被告2人於提供本案帳戶資料或轉帳時，即有詐欺
    取財、洗錢之故意或不確定故意，而遽以詐欺及洗錢罪相繩
    。
六、綜上所述，公訴人所舉事證，雖可證明告訴人確有遭詐騙集
    團以上開方式詐騙，而轉入金額款項至本案帳戶，被告2人
    復將該等款項匯出等事實，然無足使本院確信被告2人對於
    提供上開帳戶供匯款及匯出至其他帳戶乙事主觀上具有詐欺
    取財之不確定故意或洗錢認識，此外，檢察官復未指出足可
    證明關此被訴事實之適當方法，揆諸首開說明，自屬不能證
    明被告犯罪，而應為被告無罪之諭知。
七、被告蔡啟民之辯護人雖聲請傳喚「Letty」及同案被告吳麗
    雲為證人，欲證明被告蔡啟民確實受「Letty」委託幫忙處
    理在台外籍移工薪資匯款事宜，以及證明被告蔡啟民有撥打
    電話詢問告訴人關於該款項之來源等情，惟本院就被告蔡啟
    民所涉前述洗錢、詐欺等犯嫌，業已認定其犯罪屬不能證明
    ，故其聲請關於此部分之證據調查，亦無予以調查之必要，
    附此敘明。　　
據上論斷，應依刑事訴訟法第301條第1項，判決如主文。
本案經檢察官林郁璇提起公訴，檢察官吳宗光到庭執行職務。
中　　華　　民　　國　　111 　年　　6 　　月　　29　　日
                  刑事第十三庭  審判長法  官  陳昭筠

                                      法  官  林建良

                                      法  官  陳幽蘭   
上列正本證明與原本無異。
如不服本判決，應於判決送達後20日內敘明上訴理由，向本院提
出上訴狀 (應附繕本) ，上訴於臺灣高等法院。其未敘述上訴理
由者，應於上訴期間屆滿後20日內向本院補提理由書「切勿逕送
上級法院」。
                                      書記官  陳冠云
中　　華　　民　　國　　111 　年　　7 　　月　　1 　　日